臺灣新北地方法院刑事判決
111年度易字第679號
公  訴  人  臺灣新北地方檢察署檢察官
被      告  蔡字田




上列被告因違反毒品危害防制條例案件，經檢察官聲請以簡易判
決處刑（109年度毒偵字第2374號），本院認不宜以簡易判決處
刑（原簡易判決處刑案號：109年度簡字第3589號），改依通常
程序審理，判決如下：
    主  文
甲○○施用第二級毒品，免刑。
    事  實
一、甲○○前因施用毒品案件，經送觀察、勒戒後，認有繼續施用
    毒品之傾向，經送強制戒治後，於民國97年9月17日停止戒
    治釋放出所，嗣於同年12月8日戒治期滿執行完畢，並由本
    署檢察官以97年度戒毒偵字第364號為不起訴處分確定。復
    於前揭強制戒治期滿執行完畢後5年內之100年間因施用毒品
    案件，經臺灣桃園地方法院以100年度審易字第1902號判決
    判處有期徒刑5月確定。另因詐欺案件，經同法院以104年度
    桃簡字第117號判決判處有期徒刑6月，於105年5月29日執行
    完畢出監。詎其仍不知悔改，復基於施用第二級毒品之犯意
    ，於109年1月12日18、19時許，在新北市○○區○○路000號居
    所內，以將第二級毒品甲基安非他命置於玻璃球燃燒吸食煙
    霧之方式，施用第二級毒品甲基安非他命1次。嗣於109年1
    月14日17時許，因涉犯竊盜罪嫌為警在上址居處執行拘提到
    案，經其同意後為警採尿送驗後，檢驗結果呈甲基安非他命
    、安非他命陽性反應。
二、案經桃園市政府警察局刑事警察大隊報請臺灣新北地方檢察
    署檢察官偵查後聲請簡易判決處刑。
    理  由
一、證據能力部分：傳聞法則（即傳聞證據原則上不得作為證據
    ）乃對於被告以外之人於審判外之言詞或書面陳述而為之規
    範，本判決所引用之非供述證據，無刑事訴訟法第159條第1
    項傳聞法則之適用。本院審酌上開證據資料作成時之情況，
    因與本案待證事實具有關聯性，且無證據證明係公務員違法
    取得之物，依法自得作為本案之證據。
二、上揭犯罪事實，業據被告甲○○於偵訊時坦承不諱，並有勘查
    採證同意書、桃園市政府警察局被採尿人尿液暨毒品真實姓
    名與編號對照表、桃園市政府警察局刑事警察大隊檢體監管
    紀錄表、台灣檢驗科技股份有限公司出具之濫用藥物檢驗報
    告（檢體編號：109偵-0048）各1份在卷可稽，被告之自白
    與事實相符，堪以採信。本案事證明確，應依法論科。
三、論罪科刑及應諭知免刑之理由：　
　㈠核被告所為，係犯毒品危害防制條例第10條第2項之施用第二
    級毒品罪。被告施用第二級毒品甲基安非他命前持有第二級
    毒品甲基安非他命之低度行為，應為施用之高度行為所吸收
    ，不另論罪。
　㈡被告前有如事實欄所載之有期徒刑執行完畢之前科紀錄，有
    其臺灣高等法院被告前案紀錄表附卷可參，被告於上開徒刑
    執行完畢後，5年以內故意再犯本案有期徒刑以上之罪，固
    應論以累犯，惟因本案依法應為免刑之判決（詳後述），自
    無需再依刑法第47條第1項規定斟酌是否加重其刑，附此敘
    明。　
　㈢按毒品危害防制條例第20條第3項、第23條第2項有關施用毒
    品案件之前置處遇規定（即是否應依法追訴之要件）業於10
    8年12月17日修正公布，並自109年7月15日施行。修正前毒
    品危害防制條例第20條第3項規定『依前項規定為觀察、勒戒
    或強制戒治執行完畢釋放後，5年後再犯第10條之罪者，適
    用本條前2項之規定』修正為『依前項規定為觀察、勒戒或強
    制戒治執行完畢釋放後，3年後再犯第10條之罪者，適用前2
    項之規定』、修正前同條例第23條第2項規定『觀察、勒戒或
    強制戒治執行完畢釋放後，5年內再犯第10條之罪者，檢察
    官或少年法院（地方法院少年法庭）應依法追訴或裁定交付
    審理』修正為『觀察、勒戒或強制戒治執行完畢釋放後，3年
    內再犯第10條之罪者，檢察官或少年法院（地方法院少年法
    庭）應依法追訴或裁定交付審理』。參同條例第20條第3項修
    正理由略以：施用毒品者具「病患性犯人」之特質，如觀察
    、勒戒或強制戒治執行完畢釋放後，3年後始再有施用第一
    級、第二級毒品之行為者，足見其有戒除毒癮之可能，宜再
    採以觀察、勒戒方式戒除其身癮及以強制戒治方式戒除其心
    癮之措施。是再犯毒品危害防制條例第10條之罪，祇要距最
    近一次犯該罪經觀察、勒戒或強制戒治執行完畢釋放後，已
    逾3年，即應令觀察、勒戒，不因其間是否因另犯該罪，經
    起訴、判刑或執行而受影響（最高法院109年8月11日刑事庭
    會議多數見解意旨參照）。另依同條例第35條之1第2款規定
    ，修正前犯第10條之罪之案件，於修正施行後，審判中之案
    件，由法院依修正後規定處理。本案係於修正施行前即109
    年6月18日繫屬本院，有本院收文戳章在卷可佐，揆諸前開
    說明，本案應適用修正施行後之規定處理。
　㈣又犯毒品危害防制條例第10條之罪者，檢察官應聲請法院裁
    定，或少年法院（地方法院少年法庭）應先裁定，令被告或
    少年入勒戒處所觀察、勒戒，其期間不得逾2月；依前項規
    定為觀察、勒戒或強制戒治執行完畢釋放後，3年後再犯第1
    0條之罪者，適用前2項之規定，修正後毒品危害防制條例第
    20條第1項、第3項分別定有明文。而上開所謂「3年後再犯
    」，只要本次再犯（不論修正施行前、後）距最近1次觀察
    、勒戒或強制戒治執行完畢釋放，已逾3年者，即該當之，
    不因其間有無犯第10條之罪經起訴、判刑或執行而受影響（
    最高法院刑事大法庭109年度台上大字第3826號裁定意旨參
    照）。查被告前於96年因施用毒品案件，因執行觀察、勒戒
    後，認有繼續施用毒品傾向，經臺灣桃園地方法院以96年度
    毒聲字第1554號裁定令強制戒治確定，於97年9月17日因停
    止處分執行完畢、所餘戒治期間付保護管束，嗣於97年12月
    8日期滿未經撤銷，並經臺灣桃園地方檢察署檢察官以97年
    度戒毒偵字第364號為不起訴處分確定後，即未曾經法院裁
    定令入勒戒處所觀察、勒戒等節，有被告之臺灣高等法院被
    告前案紀錄表1份附卷可查，是被告本案施用毒品行為時間
    為109年1月12日18、19時許，距前次強制戒治執行完畢已逾
    3年，本院乃依修正後毒品危害防制條例第20條第1項、第3
    項、第35條之1第2款前段之規定，以109年度簡字第3589號
    裁定被告送勒戒處所觀察、勒戒，嗣經本院以109年度簡抗
    字第12號抗告駁回確定後檢卷送臺灣新北地方檢察署檢察官
    執行，亦有上開裁定在卷可稽。
　㈤又觀察、勒戒後，檢察官依據勒戒處所之陳報，認受觀察、
    勒戒人無繼續施用毒品傾向者，應即釋放，並為不起訴之處
    分；本條例中華民國108年12月17日修正之條文施行前犯第1
    0條之罪之案件，於修正施行後，審判中之案件，由法院依
    修正後規定處理；依修正後規定應為不起訴處分者，法院應
    為免刑之判決，修正後毒品危害防制條例第20條第2項前段
    、第35條之1第2款亦定有明文。查被告經本院裁定送勒戒處
    所觀察、勒戒，業經臺灣新北地方檢察署於111年6月24日以
    111年度院觀執緝字第9號送執行觀察勒戒，並於111年7月29
    日執行完畢，有臺灣高等法院被告前案紀錄表在卷可憑，則
    依修正後毒品危害防制條例第20條第2項前段之規定，被告
    既經評定為無繼續施用毒品之傾向，原應由檢察官為不起訴
    處分，然本案係於新法生效施行前繫屬於本院，核屬毒品危
    害防制條例修正施行後之審判中案件，揆諸前揭規定，本院
    自應為免刑之判決。　　　
三、按法院認為應科拘役、罰金或應諭知免刑或無罪之案件，被
    告經合法傳喚無正當理由不到庭者，得不待其陳述逕行判決
    ，刑事訴訟法第306條定有明文。查被告經本院合法傳喚無
    正當理由不到庭，然因其被訴涉犯施用第二級毒品罪，經本
    院認應為免刑判決，依據前開規定，爰不待其陳述，逕為一
    造辯論判決。
據上論斷，應依刑事訴訟法第452條、第299條第1項但書、第306
條，毒品危害防制條例第35條之1第2款、第10條第2項、第20條
第2項前段，刑法第11條前段，判決如主文。
本案經檢察官劉仕國提起公訴，檢察官陳柏青到庭執行職務。　
中　　華　　民　　國　　111 　年　　10　　月　　5 　　日
                  刑事第二十七庭  法  官  陳明珠
上列正本證明與原本無異。
                                  書記官　陳芳怡　　　　
中　　華　　民　　國　　111 　年　　10　　月　　7 　　日

如不服本判決應於收受判決後20日內向本院提出上訴書狀，並應
敘述具體理由。其未敘述上訴理由者，應於上訴期間屆滿後20日
內向本院補提理由書（均須按他造當事人之人數附繕本）「切勿
逕送上級法院」。

附錄本案論罪科刑法條：
毒品危害防制條例第10條
施用第一級毒品者，處6 月以上5 年以下有期徒刑。
施用第二級毒品者，處3 年以下有期徒刑。